臺灣苗栗地方法院刑事判決
110年度金訴字第92號
公  訴  人  臺灣苗栗地方檢察署檢察官
被      告  何肇哲



上列被告因違反洗錢防制法等案件，經檢察官提起公訴 （110年
度偵字第3150號、110年度偵字第3776號），本院判決如下：
    主  文
何肇哲無罪。
　　理  由
一、公訴意旨略以：被告何肇哲可預見一般取得他人金融帳戶常與
    財產犯罪有密切關聯，亦知悉詐欺之人經常利用他人存款帳戶
    、提款卡及密碼作為收受、提領犯罪所得並便利隱匿犯罪所
    得去向之用，以逃避國家追訴、處罰，仍不違背其本意，竟
    基於幫助洗錢及幫助詐欺取財之不確定故意，於民國110年1月
    21日15、16時許，在桃園市桃園區春日路1434巷口附近，將
    其向國泰世華商業銀行所申辦帳號000-000000000000號帳戶
    （下稱本案帳戶）之存摺、金融卡及密碼，交予真實姓名年籍
    不詳之詐欺集團成員。嗣該詐欺集團成員取得本案帳戶資料
    後，即共同基於意圖為自己不法所有之犯意聯絡，以附表之
    方式，詐欺卓昭伶、劉雅芳、李思辰、蔣玉卿及李文環(下
    稱卓昭伶等5人)，致卓昭伶等5人均陷於錯誤，於附表所示
    時間，將附表所示金額分別匯入本案帳戶內，旋遭提領一空
    ，以此方式隱匿犯罪所得去向。嗣經卓昭伶等5人發覺受騙
    ，報警循線查悉上情。因認被告涉犯刑法第30條第1項、洗
    錢防制法第14條第1項、刑法第339條第1項之幫助洗錢及幫
    助詐欺取財罪嫌等語。
二、按犯罪事實應依證據認定之，無證據不得認定犯罪事實；不
     能證明被告犯罪者，應諭知無罪之判決；刑事訴訟法第154
    條第2項、第301條第1項分別定有明文。次按認定不利於  
    被告之事實，須依積極證據，苟積極證據不足為不利於被告
     事實之認定時，即應為有利於被告之認定，更不必有何有
    利 之證據；如未能發現相當之證據，或證據不足以證明，
    自不 能以推測或擬制之方法，以為裁判之基礎；又認定犯
    罪事實 所憑之證據，無論直接或間接證據，其為訴訟上之
    證明，須 達於通常一般之人均不致有懷疑，而得確信其為
    真實之程度 者，始得據為有罪之認定，倘其證明尚未達到
    此一程度，而 有合理之懷疑存在時，即應由法院為諭知被
    告無罪之判決； 且檢察官對於起訴之犯罪事實，應負提出
    證據及說服之實質 舉證責任；倘其所提出之證據，不足為
    被告有罪之積極證明 ，或其指出證明之方法，無從說服法
    院以形成被告有罪之心 證，基於無罪推定之原則，自應為
    被告無罪判決之諭知（最 高法院30年度上字第816號、40年
    度台上字第86號、76年度 台上字第4986號、92年度台上字
    第128號判決意旨參照）。 另無罪之判決書，就傳聞證據是
    否例外具有證據能力，無須 於理由內論敘說明（最高法院1
    02年度台上字第3161號判決  意旨參照）。
三、公訴意旨認被告涉有前開犯嫌，係以被告之供述、證人即被
    害人卓昭伶等5人之警詢證述、被害人卓昭伶等5人提出之匯
    款交易明細表及LINE對話內容、本案帳戶之客戶基本資料、
    往來明細、被告LINE對話截圖等，為其論據。
四、訊據被告堅詞否認上開犯行，辯稱：我是看到全能貸款廣告
    ，是要跟我同事合資做寵物飼料商，所以才有資金需求，我
    才剛出社會，我的薪資沒有辦法申請貸款，我們去跟全能貸
    款聯絡，聯絡的人不是我，是我同事胡翔泰等語(見本院卷
    第63頁)。經查： 　
　㈠本案帳戶係被告所申辦，被告並將本案帳戶存摺、金融卡及
    密碼交付他人使用之事實，業為被告於警詢、偵訊及本院審
    理中所坦承（見110年度偵字第3150號卷【下稱偵卷一】第1
    5至27、297、298頁，110年度偵字第3776號卷【下稱偵卷二
    】第23至30頁，本院卷第62至67、110至124頁），復有本案
    帳戶之客戶基本資料查詢在卷可佐（見偵卷一第49頁，偵卷
    二第35頁）。又附表所示之被害人卓昭伶等5人遭詐騙而匯
    款至被告本案帳戶，旋遭提領一空之事實，業據被害人卓昭
    伶等5人於警詢證述明確（見偵卷一第29至47頁，偵卷二第5
    5至57頁），並有告訴人卓昭伶報案資料(內政部警政署反詐
    騙諮詢專線紀錄表、臺南市政府警察局歸仁分局歸仁派出所
    受理各類案件紀錄表、受理刑事案件報案三聯單、受理詐騙
    帳戶通報警示簡便格式表、金融機構聯防機制通報單、郵政
    自動櫃員機交易明細表、LINE對話紀錄)、告訴人劉雅芳報
    案資料(內政部警政署反詐騙諮詢專線紀錄表、新北市政府
    警察局蘆洲分局蘆洲派出所受理各類案件紀錄表、受(處)理
    案件證明單、受理詐騙帳戶通報警示簡便格式表、金融機構
    聯防機制通報單、LINE對話紀錄)、被害人李思辰報案資料(
    內政部警政署反詐騙諮詢專線紀錄表、基隆市警察局第三分
    局碇內派出所受理各類案件紀錄表、受理刑事案件報案三聯
    單、受理詐騙帳戶通報警示簡便格式表、金融機構聯防機制
    通報單、網路銀行交易明細、LINE對話紀錄)、告訴人蔣玉
    卿報案資料(內政部警政署反詐騙諮詢專線紀錄表、高雄市
    政府警察局前鎮分局瑞隆派出所受理各類案件紀錄表、受(
    處)理案件證明單、受理詐騙帳戶通報警示簡便格式表、郵
    政跨行匯款申請書、中國信託銀行交易明細)、告訴人李文
    環報案資料(內政部警政署反詐騙諮詢專線紀錄表、臺北市
    政府警察局大安分局和平東路派出所受理各類案件紀錄表、
    受理詐騙帳戶通報警示簡便格式表、金融機構聯防機制通報
    單、網路銀行交易明細、LINE對話紀錄)及本案帳戶交易明
    細資料各1份在卷為憑（見偵卷一第51至55、63至69、75、8
    1、85至149、155至165、169至181、189至237、247至253、
    263、265頁，偵卷二第37至41、59至103頁）。是被告所申
    辦之本案帳戶確遭他人不法利用為向被害人卓昭伶等5人詐
    欺取財匯款、洗錢帳戶之事實，應堪認定。　
  ㈡本案被告是否構成犯罪，應審酌者為被告交付本案帳戶存摺
    、金融卡及提供密碼，是否具有幫助詐欺取財、一般洗錢之
    不確定故意，茲認定如下：
  ⒈按刑法上幫助之行為，須有幫助他人犯罪之意思，如無此種
    故意，基於其他原因，以助成他人犯罪之結果，尚難以幫助
    論；且刑法關於犯罪之故意，不但直接故意，須犯人對於構
    成犯罪之事實具備明知及有意使其發生之兩個要件，即間接
    故意，亦須犯人對於構成犯罪之事實預見其發生，且其發生
    不違背犯人本意始成立。換言之，交付金融機構帳戶而幫助
    詐欺取財及洗錢之成立，必須幫助人（行為人）於行為時，
    明知或可得而知，被幫助人將持其所交付之帳戶向他人詐取
    財物，如出賣、出租或借用等情形，且能推論取得帳戶資料
    者可藉該帳戶作為收受及提領特定犯罪所得使用，他人提領
    後即產生遮斷資金流動軌跡以逃避國家追訴、處罰之效果。
    反之，如非基於自己自由意思而係因遭詐欺或被脅迫等原因
    而交付，則交付帳戶之人並無幫助犯罪之意思，亦未認識收
    受其帳戶者將持以對他人從事詐欺取財等財產犯罪後，並藉
    由該帳戶收受、提領特定犯罪所得，以產生遮斷資金流動軌
    跡時，既不能預測其帳戶將遭他人作為詐欺取財等財產犯罪
    並洗錢之工具，其主觀上即無幫助他人為詐欺及洗錢之認識
    ，自難僅憑被害人遭詐騙之款項係匯入被告所交付之帳戶，
    即認被告構成幫助詐欺取財、洗錢犯行。
  ⒉查被告於警詢、偵訊及本院審理時均一再堅稱係為辦理貸款
    而交付本案帳戶存摺、金融卡及密碼予他人等語，並提出其
    同事胡翔泰與對方聯絡之通訊軟體LINE對話紀錄截圖為證（
    見偵卷二第45至51頁）。依該對話內容顯示，胡翔泰詢問對
    方因與朋友合夥開寵物店需要資金，對方向胡翔泰表示安排
    人員與胡翔泰接洽，並向胡翔泰表示有收取被告本案帳戶及
    胡翔泰之帳戶資料，與被告所述其與同事胡翔泰係為合資經
    營事業而申辦貸款之情節，大致吻合。且被告之同事胡翔泰
    確因貸款而交付其所有之帳戶予他人，有臺灣桃園地方檢察
    署檢察官110年度偵字第27014號、110年度偵字第29941號、
    110年度偵字第34600號不起訴處分書在卷可參(見本院卷第1
    27至133頁)，益徵被告上開所辯，應係屬實。
　⒊被告於本院審理中自陳：我在臺灣沒有讀過書，我是在泰國
    讀書，從小在泰國長大，回臺灣都是過年過節回來探親，10
    7年12月31日我回臺灣，我沒注意臺灣有很多詐騙集團，家
    裡人也沒有被騙經驗，我在泰國生活時，在家跟父母講中文
    ；我中文會簽名，沒辦法獨立閱讀，交資料時是胡翔泰解釋
    給我聽，然後我確認，簽名是胡翔泰在我面前幫我簽等語(
    見本院卷第66、116、117至120頁)。又被告自84年1月1日(
    當時被告未滿2歲)出境後，期間雖有多次入境臺灣，然停留
    臺灣之期間大都僅有數日，嗣於107年12月31日入境臺灣後
    始未再出境，此有被告入出境資訊連結作業1紙在卷可參(見
    本院卷第135頁)，足徵被告所述成長、求學均在泰國一節，
    堪以採信。被告之成長、求學經驗既在泰國，自難遽認其對
    於臺灣詐騙橫行及詐欺集團取得人頭帳戶之手法、用途等節
    有足夠之認識，且被告對於中文之閱讀能力亦不能與自幼在
    臺灣成長、求學工作之人等同視之。從而，被告因信任同事
    胡翔泰之解釋，而將其申辦之本案帳戶資料交予他人，其主
    觀上認知既係供申辦貸款之用，且依其生活及求學經驗，未
    能預見詐欺集團將利用其所交付本案帳戶資料作為詐欺或洗
    錢之工具，亦屬可能，尚難僅憑被告有交付本案帳戶資料之
    舉，即遽認被告有幫助犯罪之不確定故意，逕以幫助詐欺取
    財罪或幫助洗錢罪相繩。　
五、綜上所述，檢察官所舉上開事證，並不足以證明被告有公訴
     意旨所指上開犯行，被告是否確有上開犯行，仍有合理懷
    疑 之存在，揆諸前開規定及判決意旨，尚難遽為被告不利
    之認 定，而無從證明被告犯罪，自應為被告無罪之諭知。
    　　
六、退併辦部分：
    本案起訴部分既經本院為無罪之諭知，則臺灣苗栗地方檢察
    署檢察官移送併辦部分（111年度偵字第748號），自與本案
    起訴部分不生實質上或裁判上之一罪關係，是本案起訴之效
    力不及於上開移送併辦部分，該併辦部分未據起訴，本院自
    不得併予審究，應予退回由檢察官另為適法之處理。
據上論斷，應依刑事訴訟法第301條第1項，判決如主文。
本案經檢察官陳昭銘提起公訴，檢察官楊岳都到庭執行職務。　
中    華    民    國   111    年    5     月    17    日
                  刑事第四庭  審判長法  官  羅貞元
　
                                    法  官  申惟中
　
                                    法  官  郭世顏　　　
以上正本證明與原本無異。　　　　　　　　　　　　　　　　如不服本判決應於收受判決後20日內向本院提出上訴書狀，並應敘述具體理由。其未敘述上訴理由者，應於上訴期間屆滿後20日內向本院補提理由書(均須按他造當事人之人數附繕本)「切勿逕送上級法院」。告訴人或被害人如對本判決不服者，應具備理由請求檢察官上訴，其上訴期間之計算係以檢察官收受判決正本之日期為準。　　　　　　　　　　　　　　　　　　　　　　　　　　　　　　　　　　　　          書記官  呂  彧
中　　華　　民　　國　　111 　年　　5 　　月　　17　　日

附表：
編號 被害人 詐騙方式 匯款時間 匯款金額 備註 1 卓昭伶 詐騙集團成員於110年1月8日13時許，撥打電話予卓昭伶，佯稱為投資社團，可加入LINE群組研究投資股票，復稱可投資虛擬貨幣獲利，致卓昭伶陷於錯誤，並依指示將款項匯入系爭帳戶。 110年1月26日20時27分 3萬元 提告 2 劉雅芳 詐騙集團成員在臉書張貼股票投資社團訊息，適劉雅芳瀏覽後點選加入以LINE聯繫，詐欺集團成員佯稱可投資虛擬貨幣，致劉雅芳陷於錯誤，並依指示將款項匯入系爭帳戶。 110年1月26日20時42分 3萬元 提告 3 李思辰 詐欺集團成員於110年1月12日邀請李思辰加入飆股分享交流LINE群組，李思辰點選加入後，詐欺集團成員佯稱可投資虛擬貨幣獲利，致李思辰陷於錯誤，並依指示將款項匯入系爭帳戶。 110年1月27日16時39分 2萬元 未提告 4 蔣玉卿 詐欺集團成員於110年1月上旬某日邀請蔣玉卿聚富社LINE群組，蔣玉卿點選加入後，詐欺集團成員佯稱可下載FCE交易所APP投資外幣獲利，致蔣玉卿陷於錯誤，並依指示將款項匯入系爭帳戶。 110年1月27日18時30分 3萬元 提告    110年1月28日9時3分 1萬9500元              5 李文環 詐欺集團成員使用LINE轉貼素人股神投資網站連結給李文環，李文環點選後加入投資，詐欺集團成員佯稱為FCE網站客服經理，可投資獲利，致李文環陷於錯誤，並依指示將款項匯入系爭帳戶。 110年1月26日17時23分 5萬元 提告